臺灣臺北地方法院民事判決　　　　　　　　　　　九十三年度重訴字第一０００號
　　　原　　　告　甲○○
　　　訴訟代理人　林正和律師
　　　被　　　告　丙○○
　　　訴訟代理人　蔡文玉律師
　　　被　　　告　乙○○
當事人間請求侵權行為損害賠償事件，由刑事庭移送前來，經本院於中華民國九十三
年十二月十日言詞辯論終結，判決如左：
    主      文
被告應連帶給付原告新台幣伍拾萬元，及自民國九十三年八月六日起至清償日止，按
年息百分之五計算之利息。
原告其餘之訴駁回。
訴訟費用由被告連帶負擔百分之十八，餘由原告負擔。
本判決原告勝訴部分得假執行。但被告丙○○如以新台幣伍拾萬元為原告預供擔保後
，得免為假執行。
原告其餘假執行之聲請駁回。
    事實及理由
一、原告主張：原告與被告乙○○係於民國七十九年間結婚，育有三名未成年子女，
    嗣原告於九十三年四月二十八日打掃家中時，發現一卷被告通姦時自行拍攝、用
    以取樂之限制級錄影帶，始知悉被告自九十一年一月起迄九十三年五月止通姦已
    達二年四個月之久，被告基於不法通姦之故意，以背於善良風俗之方法而加損害
    於原告，破壞原告家庭和諧，侵害原告之婚姻及人格法益，原告更因之痛不欲生
    ，而原告為維持家庭和諧、親子和樂，甚至必須在小孩面前強顏歡笑，精神上痛
    苦甚鉅，受有非財產上損害灼然。原告係文化大學經濟系畢業，現任職於力麗集
    團擔任採購工作，每月薪資約為新台幣（下同）五萬一千元，另有不動產房屋坐
    落臺北市○○街一七○巷七弄八號五樓，復有三百六十萬元之貸款債務，以原告
    與被告乙○○結婚已有十四年，被告通姦行為逾二年四個月，每月十萬元計算後
    ，所受非財產上損害金額為二百八十萬元，被告依民法第一百八十四條第一項、
    第一百八十五條及第一百九十五條規定，應負侵權行為連帶損害賠償責任，為此
    本於侵權行為之法律關係，起訴請求被告連帶給付慰撫金等語。並聲明：(一)被告
    應連帶給付原告二百八十萬元，及自起訴狀繕本送達最後一位被告之翌日起至清
    償日止，按年息百分之五計算之利息。(二)願供擔保以代釋明，請准宣告假執行。
二、被告方面：
（一）被告乙○○抗辯：被告乙○○與被告丙○○通姦確實對不起原告，但目前已回
      歸家庭彌補原告及三位未成年小孩，繼續與原告維持夫妻關係，共同扶養小孩
      ，重拾已失去之家庭和諧與親情。又在與被告丙○○交往之初，被告丙○○即
      見過被告乙○○之
      均係被告乙○○支付者，並無誘騙被告丙○○之情形。另原告確實係本事件受
      傷害最大之人，其身心所遭受之創傷非筆墨能形容，被告乙○○願彌補原告所
      受精神上損失，但現無力負擔。再者，被告乙○○係東吳大學企管系畢業，目
      前在京華城擔任總務工作，每月收入約為五萬元，並無不動產僅有摩托車一輛
      等語，資為抗辯。並聲明：原告之訴及假執行之聲請均駁回。
（二）被告丙○○則抗辯：被告丙○○確有與被告乙○○發生通姦行為，但係受被告
      乙○○甜言蜜語所誘騙，與其交往、發生性行為時不知其有配偶，被告乙○○
      又將兩人交往時偷錄之錄影帶流洩出去，造成被告丙○○無可彌補之傷害，被
      告丙○○亦為受害人。再者，被告丙○○係岡山前峰國中畢業，目前與年僅十
      四歲之稚子相依為命，原任職於訴外人亨都有限公司處月薪約一萬八千元，嗣
      後失業至今均無工作等語。並聲明：原告之訴及假執行之聲請均駁回，如受不
      利判決願供擔保，請准宣告免為假執行。
三、兩造不爭執之事實：
    原告主張其與被告乙○○係於七十九年間結婚，育有三名未成年子女，被告兩人
    則自九十一年一月起迄九十三年五月止通姦發生性行為達二年四個月之久等事實
    ，有其提出之
    弟對於其確有與被告乙○○在上述期間發生性行為乙節自陳甚明（見本院九十三
    年九月二十四日、九十三年十一月二日言詞辯論筆錄），自堪信為真實。
四、原告主張被告係基於不法通姦之故意，以背於善良風俗之方法而加損害於原告，
    破壞原告家庭和諧，侵害原告之權利等情，就此被告丙○○則抗辯其在與被告乙
    ○○交往時並不知其為有配偶之人等語。
（一）被告丙○○雖辯稱：其係受被告乙○○甜言蜜語所誘騙，與其交往時不知其有
      配偶等語，但亦同時陳稱事後曾要被告乙○○回歸家庭等語（見本院卷第五○
      頁背面），故綜觀被告丙○○此部分所抗辯之內容，可知，縱使其在與被告乙
      ○○為通姦行為初始尚不知悉被告乙○○為有配偶之人，然嗣後亦已知悉此事
      實。次查，被告兩人在九十一年八月十三日曾為購買坐落臺北市○○街三三○
      巷十一號四樓之一房地，而向訴外人臺東區中小企業銀行股份有限公司借款，
      並設定抵押權，有借據、土地及建物登記謄本在卷可稽（見本院卷第八八頁至
      第九一頁、第一一一頁至第一一二頁），被告丙○○對此並不爭執。被告為填
      載借據上借款人相關
      辦理對保時，應提供
      推知，衡情在借款、辦理抵押權設定手續當時，被告丙○○即可閱得被告乙○
      ○
      原告向其自訴通姦罪即本院九十三年度自字第一四六號妨害家庭刑事案件審理
      中，業於辯論意旨狀中自陳：「交往之初，並不知乙○○尚有婚姻存在，事後
      知道，雖想分開，也常勸乙○○回歸他的家庭卻未能斷緣，純然是自己之決心
      不夠」等語，有該刑事辯論意旨狀附卷足憑（見本院卷第一一五頁），故在被
      告丙○○知悉被告乙○○為有配偶之人後，仍未能與其斷絕往來，仍持續為通
      姦行為，顯可認定。至於被告丙○○雖提出被告乙○○親書之卡片，以證明其
      與被告乙○○發生性行為時不知其尚有配偶之事實；但細閱該等卡片僅記載：
      希望妳能接受我的道歉及善意謊言等詞（見本院卷第一二九頁），惟何謂「善
      意謊言」、是否即指被告乙○○謊騙被告丙○○其非為有配偶之人乙節，就此
      尚難得以證明。參以，被告丙○○在上開本院刑事案件準備程序進行中，已先
      就被訴事實為有罪之陳述，坦承明知被告乙○○為有配偶之人，仍基於相姦之
      概括犯意，自九十一年間起至九十三年五月八日止，連續與被告乙○○相姦多
      次等情，有本院九十三年度自字第一四六號刑事判決書在卷足稽（見本院卷第
      六頁），且被告丙○○上揭犯罪事實業經法院判決有罪確定在案，亦有臺灣高
      等法院九十三年度上易字第一四五二號刑事判決書可佐。綜前所述，被告丙○
      ○明知被告乙○○為有配偶之人，而與被告乙○○相姦之事實，洵堪認定。
（二）依民法第一百八十四條第一項規定：「因故意或過失，不法侵害他人之權利者
      ，負損害賠償責任。故意以背於善良風俗之方法，加損害於他人者亦同。」，
      及第一百八十五條第一項前段規定：「數人共同不法侵害他人之權利者，連帶
      負損害賠償責任。」，又不法侵害他人基於父、母、子、女或配偶關係之身分
      法益而情節重大者，被害人雖非財產上之損害，亦得請求賠償相當之金額，同
      法第一百九十五條第三項準用同條第一項定有明文。而通姦實足以破壞夫妻間
      之共同生活而非法之所許，此從公序良俗之觀點可得斷言，不問所侵害係何權
      利，對於配偶之他方應構成共同侵權行為。婚姻係以夫妻之共同生活為其目的
      ，配偶應互相協力保持其共同生活之圓滿安全及幸福，而夫妻互守誠實，係為
      確保其共同生活之圓滿安全及幸福之必要條件，故應解為配偶因婚姻契約而互
      負誠實之義務，配偶之一方行為不誠實，破壞共同生活之圓滿安全及幸福者，
      即為違反因婚姻契約之義務而侵害他方之權利，最高法院五十五年台上字第二
      ○五三號判例可資參照。如前所述，被告間確有通姦、相姦之事實，自屬共同
      故意以背於善良風俗之方法，侵害原告基於配偶關係之身分法益而情節重大，
      原告主張其精神上所受痛苦甚鉅，而依首揭法條規定請求被告負侵權行為連帶
      損害賠償責任，賠償其所受非財產上損害，即屬有據。
（三）其次應審究者為原告所得請求前開非財產上損害之相當金額。蓋非財產上之損
      害賠償為民事損害賠償之一脈，因之，非財產上損害賠償亦當然採賠償全部損
      害之原則，故而計算損害之大小時，應依附賠償權利人感受痛苦之諸因素而計
      算，乃當然之結果。又所謂相當金額之計算，應以實際加害之情形、被害人所
      受精神上痛苦之程度、賠償權利人之身分地位、經濟能力，並斟酌賠償義務人
      之經濟狀況、可歸責之程度等定之。經查：
      1.原告因被告前述故意通姦行為而痛不欲生，為繼續維持家庭和諧、親子和樂
        ，甚至必須在小孩面前強顏歡笑，精神上痛苦甚鉅，已經原告陳述綦詳，復
        為被告所不爭。足證原告因此受有精神上之痛苦。
      2.另查，原告係文化大學經濟系畢業，現任職於力麗集團擔任採購工作，每月
        薪資約為五萬一千元，另有不動產房屋坐落臺北市○○街一七○巷七弄八號
        五樓，復有三百六十萬元之貸款債務，與被告乙○○結婚已有十四年等情，
        除有原告
        九十三年十一月二日言詞辯論筆錄，卷第七二頁）。
      3.再者，被告乙○○係東吳大學企管系畢業，目前在京華城擔任總務工作，每
        月收入約為五萬元，並無不動產僅有摩托車一輛；被告丙○○則係岡山前峰
        國中畢業，目前與年僅十四歲之稚子相依為命，原任職於亨都有限公司處月
        薪約一萬八千元，嗣後失業至今均無工作，以上業據被告陳述甚明，且有被
        告丙○○九十二年度綜合所得稅各類所得資料清單在卷可稽（見本院卷第四
        八頁至第四九頁），就此均為原告所不爭執。
      4.本院在斟酌原告前述所受精神上痛苦程度及兩造上開身分地位、經濟能力等
        ，復佐以被告通姦行為持續逾二年四個月等一切情狀，認原告所請求之慰撫
        金數額以五十萬元為相當。超逾此部分之請求，即難謂有據，不應准許。
五、從而，原告基於侵權行為之法律關係，本於民法第一百八十四條第一項、第一百
    八十五條第一項前段、第一百九十五條規定，請求被告連帶給付五十萬元，及自
    起訴狀繕本送達最後一位被告之翌日即九十三年八月六日起至清償日止，按年息
    百分之五計算之利息部分為有理由，應予准許，逾此部分之請求即為無理由，應
    予駁回。
六、本件為判決之基礎已臻明確，兩造其餘之陳述及所提其他證據，經本院斟酌後，
    認為均於判決之結果無影響，亦與本案之爭點無涉，自無庸逐一論述，併此敘明
    。
七、假執行之宣告：
    原告、被告丙○○陳明願供擔保，聲請宣告假執行或免為假執行，經核原告勝訴
    部分，因本件所命被告連帶給付之金額未逾五十萬元，依民事訴訟法第三百八十
    九條第一項第五款規定應依職權宣告假執行，被告丙○○就此部分聲請宣告免為
    假執行部分合於法律規定，爰酌定相當之擔保金額宣告之；原告其餘假執行之聲
    請，因訴之駁回而失所依據，不予准許。
八、結論：原告之訴為一部有理由，一部無理由，並依民事訴訟法第七十九條、第八
    十五條第二項、第三百八十九條第一項第五款、第三百九十二條第二項，判決如
    主文。
中　　　華　　　民　　　國　　九十三　　年　　 十二 　　月　　二十二　　日
                            民事第三庭  法  官  賴錦華
正本係照原本作成
如對本判決上訴，須於判決送達後廿日內向本院提出上訴狀
中　　　華　　　民　　　國　　九十三　　年　　 十二 　　月　　二十二　　日
                                        書記官  林桂玉
